臺灣高等法院民事裁定
109年度家抗字第26號
抗  告  人  高偉倫
代  理  人  陳睿智律師
            鍾李駿律師
上列抗告人與相對人鄭張琴等間請求分割遺產事件，抗告人聲請
退還溢收裁判費，對於中華民國108年12月30日臺灣臺北地方法
院裁定（107年度家調字第953號），提起抗告，本院裁定如下：
    主  文
抗告駁回。
抗告訴訟費用由抗告人負擔。
    理  由
一、按家事事件除第3條所定丁類事件外，於請求法院裁判前，
    應經法院調解。前項事件逕向法院請求裁判者，視為調解之
    聲請，家事事件法第23條第1項、第2項分別定有明文。次按
    調解成立者，原當事人得於調解成立之日起3個月內，聲請
    退還已繳裁判費3分之2，家事事件法第30條第4項復有明定
    。觀之家事事件法第30條第4項立法理由已明載：為鼓勵當
    事人成立調解，以減輕訟累，並增進當事人間之和諧，爰於
    第4項規定原當事人得聲請退還裁判費3分之2之規定。惟因
    已由法院循調解程序促成調解，前開退費，應將調解聲請費
    扣除；再參民事訴訟法第77條之20、第77條之21亦將裁判程
    序所應繳納之裁判費與調解程序所應徵之聲請費並列，可知
    「裁判費」與「聲請費」分屬不同程序所需費用而非同一概
    念。準此，當事人就家事強制調解事件，於起訴時如依裁判
    程序之標準繳納裁判費，嗣經調解成立後，依家事事件法第
    30條第4項所應退還者自為「裁判費」而非「聲請費」之3分
    之2，且依其立法理由，前開退還之「裁判費」尚應扣除因
    利用家事調解程序解決紛爭所應徵之「聲請費」；是於調解
    成立後，當事人原按訴訟標的金額或價額計算繳納之「裁判
    費」，除按前開規定應退還當事人之部分外，自不能認屬溢
    收而得請求退還。查抗告人以相對人鄭張琴、鄭義芳、鄭燕
    玲、鄭燕珠、鄭美玲為被告，向原法院起訴請求分割兩造之
    被繼承人之遺產，有民事起訴狀為憑（見原審卷第5至13頁
    ），係家事事件法第3條第3項第6款丙類所定之家事訴訟事
    件，抗告人逕行起訴，依同法第23條第1項、第2項規定，視
    為調解之聲請。抗告人已按本件訴訟標的價額為新臺幣（下
    同）2,089萬3,276元（見原審卷第5頁）預繳裁判費19萬5,9
    20元（抗告人係將應繳納之裁判費分以「家事聲請費」5,00
    0元、「家事裁判費」19萬920元之名義繳納，見原審卷內自
    行收納款項收據）；兩造於民國108年3月22日經原法院調解
    成立，有調解筆錄可證（見原審卷第159至164頁），抗告人
    並於調解成立起3個月內之108年5月9日聲請退費（見原審卷
    第177至181頁），依上說明，原法院應退還抗告人12萬5,61
    3元（即裁判費19萬5,920元×2/3－調解聲請費5,000元＝12萬5
    ,613元），逾此範圍尚非溢收款項。抗告人主張：原法院就
    本件強制調解事件，未進行訴訟程序即調解成立，應徵費用
    僅調解聲請費5,000元之3分之1即1,667元，超出部分自屬溢
    收，因原法院僅退還13萬613元，爰聲請退還其餘溢收款項6
    萬3,640元（計算式：19萬5,920元－1,667元－13萬613元＝6萬
    3,640元）云云，要與家事事件法第30條第4項規定及其立法
    理由不符，容非可採，原法院駁回抗告人返還溢繳裁判費之
    聲請，尚無不合。抗告意旨求予廢棄，為無理由，應駁回其
    抗告。
二、據上論結，本件抗告為無理由，爰裁定如主文。　　
中    華    民    國   109    年    4     月     6    日
                        家事法庭
                        審判長法  官  蕭胤瑮
         　　　 　　　　　　　法  官　鄭威莉
        　　　　　　　　　　　法  官　許勻睿
正本係照原本作成。
本裁定除以適用法規顯有錯誤為理由外，不得再抗告。如提起再
抗告，應於收受送達後10日內委任律師為代理人向本院提出再抗
告狀。並繳納再抗告費新臺幣１千元。
中　　華　　民　　國　　109 　年　　4 　　月　　6 　　日

　　　　　　　　　　　　　    書記官  秦湘羽